臺灣桃園地方法院小額民事判決
111年度桃小字第1425號
原      告  王柏竣

被      告  蕭志明


上列當事人間請求侵權行為損害賠償事件，經本院刑事庭移送前
來（111年度桃交簡附民字第65號），本院於民國111年11月10日
言詞辯論終結，判決如下：
    主      文
一、被告應給付原告新臺幣70,424元，及自民國111年2月24日起
    至清償日止，按年息5%計算之利息。
二、原告其餘之訴駁回。
三、訴訟費用新臺幣1,000元由被告負擔。
四、本判決第1項得假執行。
    事實及理由
壹、程序方面　　
一、按小額訴訟之訴狀送達後，原告不得將原訴變更或追加他訴
    ，但擴張或減縮應受判決事項之聲明者，不在此限；不變更
    訴訟標的，而補充或更正事實上或法律上之陳述者，非為訴
    之變更或追加，民事訴訟法第436條之23、第436條第2項、
    第255條第1項前段及但書第3款、第256條分別定有明文。經
    查，原告起訴時雖表明請求之金額為新臺幣（下同）89,200
    元，但聲明則為：「為請求損害賠償事件，謹依法提起附帶
    民事訴訟事。」（附民卷5頁）；於民國111年9月26日言詞
    辯論期日變更聲明為：被告應給付原告89,200元，及自刑事
    附帶民事起訴狀繕本送達被告之翌日起至清償日止，按年息
    5%計算之利息（本院卷52頁），就請求之金額核屬更正應受
    判決事項之聲明，就利息之請求則屬擴張應受判決事項之聲
    明；嗣於111年11月10日言詞辯論期日變更聲明為：被告應
    給付原告73,224元，及自刑事附帶民事起訴狀繕本送達被告
    之翌日起至清償日止，按年息5%計算之利息（本院卷62頁反
    ），則屬減縮應受判決事項之聲明，依前揭規定，均應准許
    。
二、被告未於言詞辯論期日到場，核無民事訴訟法第386條各款
    所列情形，爰依原告之聲請（本院卷62頁反），由其一造辯
    論而為判決。　　
貳、實體方面
一、原告主張：被告於110年2月19日下午5時8分許，駕駛車牌號
    碼000-0000號自用小客貨兩用車（下稱肇事車輛），沿桃園
    市大溪區石園路往龍潭方向行駛，行經桃園市○○區○○路000
    號對面時，竟疏未注意劃設有槽化線之道路禁止跨越，仍貿
    然跨越槽化線左轉，因而撞擊對向行駛於外側車道之原告所
    騎乘車牌號碼000-0000號普通重型機車（下稱系爭車輛）左
    側車身，致原告受有頭部外傷併臉部挫擦傷及上唇撕裂傷、
    右腕、右手、雙膝挫擦傷而支出醫療費用1,000元，因休養
    及開庭致受有5日無法工作之薪資損失7,000元，並受有精神
    上痛苦之損害42,000元，及致系爭車輛受損而支出修復費用
    36,300元（含零件21,085元、工資15,215元），其中零件扣
    除折舊後之費用為2,309元，故修復必要費用為17,524元，
    系爭車輛受損之6日維修期間亦支出交通代步費用5,700元，
    爰依侵權行為之法律關係提起本件訴訟等語。並聲明：如前
    述減縮後訴之聲明所示。
二、被告未於言詞辯論期日到場，亦未提出書狀作任何聲明或陳
    述。
三、本院之判斷：
　㈠按因故意或過失，不法侵害他人之權利者，負損害賠償責任
    ；汽車、機車或其他非依軌道行駛之動力車輛，在使用中加
    損害於他人者，駕駛人應賠償因此所生之損害，民法第184
    條第1項前段、第191條之2前段分別定有明文。又駕駛人駕
    駛汽車，應遵守道路交通標線之指示；槽化線，用以引導車
    輛駕駛人循指示之路線行駛，並禁止跨越，為道路交通安全
    規則第90條第1項、道路交通標誌標線號誌設置規則第171條
    第1項前段所明定。原告主張被告於上開時、地駕駛肇事車
    輛因疏未注意劃設有槽化線之道路禁止跨越，仍貿然跨越槽
    化線左轉而撞擊系爭車輛，致原告受有前揭傷勢，亦致系爭
    車輛受損之事實，業據其提出國軍桃園總醫院附設民眾診療
    服務處診斷證明書及行車執照（附民卷7頁；本院卷65頁）
    ，並援用本院調取之本院111年度桃交簡字第188號刑事案件
    內被告於警詢時之陳述、原告於警詢時之陳述、桃園市政府
    警察局大溪分局道路交通事故現場圖、草圖、調查報告表、
    車籍、駕籍資料、現場暨車損照片、原告於偵訊時具結之證
    述及被告於偵訊時之陳述為證（偵卷7-10、19-22、37-43、
    51-57、59-76、93-95頁），並經本院調取該案刑事卷宗核
    閱無訛，且被告已於相當時期受合法通知而於言詞辯論期日
    不到場，亦未提出準備書狀或答辯狀予以爭執，依民事訴訟
    法第436條之23準用同法第436條第2項適用同法第280條第3
    項前段準用同條第1項前段之規定，視同自認，堪信原告之
    主張為真實。從而，被告駕駛肇事車輛違反前揭道路交通安
    全規則因而肇事致原告受有前揭傷勢、亦致系爭車輛受損，
    確有過失，且應就本件事故負全部過失責任，而被告過失之
    行為與原告所受前揭傷勢及系爭車輛受損之結果間具有相當
    因果關係。
　㈡損害賠償之範圍　
　⒈醫療費用：
　　按不法侵害他人之身體者，對於被害人因此增加生活上之需
    要時，應負損害賠償責任，民法第193條第1項定有明文。經
    查，原告因被告前揭過失肇事行為致受有前揭傷勢，已如前
    述，則原告主張因而支出醫療費用1,000元乙節，既有醫療
    費用明細收據為證（附民卷11頁），且依前述被告已視同自
    認，堪認確屬因被告前揭過失肇事行為所增加生活上需要而
    支出之費用，故原告請求此部分所支出之費用，依上開規定
    ，即屬有據。　　
　⒉薪資損失：　
　　按損害賠償，除法律另有規定或契約另有訂定外，應以填補
    債權人所受損害及所失利益為限。依通常情形，或依已定之
    計劃、設備或其他特別情事，可得預期之利益，視為所失利
    益，民法第216條定有明文。經查，原告主張其原為國家中
    山科學研究院之員工，每月薪資為42,000元，因前揭傷勢須
    休養3日，以每日薪資1,400元計算，致受有不能工作之薪資
    損失4,200元乙節，業據其提出國軍桃園總醫院附設民眾診
    療服務處診斷證明書、薪資明細及110年度綜合所得稅各類
    所得資料清單為證（附民卷7、9頁；本院卷67頁），且依前
    述被告已視同自認，則原告此部分請求，依首揭規定，亦屬
    有據。至原告另主張其於110年10月20日至臺灣桃園地方檢
    察署（下稱桃園地檢署）偵查庭出庭及110年12月6日至桃園
    市大溪區調解委員會到場調解，亦受有不能工作之薪資損失
    2,800元乙節，因原告係以告訴人身分受桃園地檢署傳喚到
    庭（偵卷89-95頁），此乃原告為維護其權利所為，而原告
    因本件事故所生損害自願到場調解（桃園市大溪區調解委員
    會卷），因通知到場調解部分本無強制到場之拘束力，故因
    出庭或到場調解所受有不能工作之薪資損失，尚難認係因被
    告前揭過失肇事行為所致之直接損害，故原告此部分之請求
    ，並無理由。
　⒊慰撫金：　
　　按不法侵害他人之身體者，被害人雖非財產上之損害，亦得
    請求賠償相當之金額，民法第195條第1項前段定有明文。又
    法院定慰撫金之數額，應斟酌行為人係故意或過失，其加害
    情節，被害人所受身體權損害之痛苦程度，及兩造之身分、
    地位、教育程度、經濟狀況等一切情狀定之。經查，原告因
    被告前揭過失肇事行為致受有前揭傷勢，已如前述，堪認原
    告因其身體權受侵害，必然受有相當之精神上痛苦，則原告
    依上開規定請求被告賠償慰撫金，自屬有據。本院審酌本件
    被告違反道路交通安全規則之過失情節、原告所受傷勢、兩
    造之身分、地位、教育程度、薪資、利息、財產所得所示之
    經濟狀況（偵卷7、9、19、21頁；附民卷9頁；本院卷66-67
    頁；本院個資卷兩造個人戶籍資料查詢結果、財產所得查詢
    資料）等一切情狀，認原告請求被告賠償慰撫金42,000元尚
    屬適當，應予准許。
　⒋系爭車輛修復費用：　
　　按負損害賠償責任者，除法律另有規定或契約另有訂定外，
    應回復他方損害發生前之原狀；第1項情形，債權人得請求
    支付回復原狀所必要之費用，以代回復原狀，民法第213條
    第1項、第3項定有明文。又債權人依民法第213條第3項之規
    定所得請求者既為回復原狀之必要費用，倘以修復費用為估
    定其回復原狀費用之標準，則修理材料以新品換舊品時，即
    應予折舊。經查，原告主張系爭車輛之修復費用為36,300元
    ，包含零件21,085元、工資15,215元乙節，業據其提出估價
    單及免用統一發票收據為證（本院卷64頁），並有前揭行車
    執照、車籍資料及車損照可佐，且依前述被告已視同自認，
    惟零件若係以新換舊時，依前揭說明，即應計算折舊。依行
    政院所頒固定資產耐用年數表及固定資產折舊率表之規定，
    機械腳踏車之耐用年數為3年，依定率遞減法每年折舊1000
    分之536，另依營利事業所得稅查核準則第95條第6項規定固
    定資產提列折舊採用定率遞減法者，以1年為計算單位，其
    使用期間未滿1年者，按實際使用之月數相當於全年之比例
    計算之，不滿1月者，以1月計。本件系爭車輛為普通重型機
    車，依前揭行車執照及車籍資料所示自107年4月出廠，迄本
    件事故發生時，已使用2年11月，則零件扣除折舊後之費用
    估定為2,309元（詳如附表之計算式），另加計工資15,215
    元，系爭車輛回復原狀之必要費用為17,524元（計算式：2,
    309+15,215=17,524），依前揭規定及說明，原告自得請求
    被告給付此等系爭車輛回復原狀之必要費用。
　⒌交通代步費用：
　　原告主張系爭車輛於110年9月6日起至110年9月11日止因入
    廠進行修繕而無法使用，乃以計程車往返住所與任職之國家
    中山科學研究院，每日來回須支出950元，合計6日共支出5,
    700元等情，就此系爭車輛既因本件事故而須支出前揭費用
    方能回復原狀，已如前述，則原告確有因系爭車輛進行修繕
    而無法使用之情，參酌前述被告已視同自認乙節，則原告此
    部分請求，即屬有據。　　
　⒍綜上，原告因本件事故之損害金額合計為70,424元（計算式
    ：1,000+4,200+42,000+17,524元+5,700=70,424）。
　㈢按給付無確定期限者，債務人於債權人得請求給付時，經其
    催告而未為給付，自受催告時起，負遲延責任。其經債權人
    起訴而送達訴狀，或依督促程序送達支付命令，或為其他相
    類之行為者，與催告有同一之效力；遲延之債務，以支付金
    錢為標的者，債權人得請求依法定利率計算之遲延利息；應
    付利息之債務，其利率未經約定，亦無法律可據者，週年利
    率為5%，民法第229條第2項、第233條第1項前段、第203條
    分別定有明文。經查，本件損害賠償債務係以支付金錢為標
    的，為無確定期限之給付，亦未約定利率，既經原告起訴而
    送達刑事附帶民事起訴狀，惟被告迄未給付，被告應自刑事
    附帶民事起訴狀送達時起，負遲延責任，從而原告自得請求
    被告給付前述損害賠償債務依法定利率5%計算之遲延利息，
    而本件刑事附帶民事起訴狀繕本於111年2月23日送達被告（
    附民卷15頁），則依上開規定及說明，原告就請求被告給付
    前述損害賠償金額70,424元自刑事附帶民事起訴狀繕本送達
    翌日即111年2月24日起至清償日止，按年息5%計算之遲延利
    息，亦屬有據。
四、綜上所述，原告依侵權行為之法律關係，請求被告給付原告
    70,424元，及自刑事附帶民事起訴狀繕本送達翌日即111年2
    月24日起至清償日止，按年息5%計算之利息，為有理由，應
    予准許。逾此範圍之請求，為無理由，應予駁回。
五、本判決原告勝訴部分依民事訴訟法第436條之20之規定，應
    依職權宣告假執行。
六、訴訟費用負擔之依據：民事訴訟法第79條，本院酌量本件雖
    為一部勝訴一部敗訴，但審酌原告敗訴部分為免納裁判費之
    請求，爰命訴訟費用應由被告全部負擔為適當，並依同法第
    436條之19第1項規定，確定訴訟費用額如主文第3項所示。
中　　華　　民　　國　　111 　年　　11　　月　　25　　日
                  桃園簡易庭  法  官  陳柏嘉
以上為正本係照原本作成。
如不服本判決，應於送達後20日內，向本院提出上訴狀並表明上
訴理由，如於本判決宣示後送達前提起上訴者，應於判決送達後
20日內補提上訴理由書（須附繕本）。
如委任律師提起上訴者，應一併繳納上訴審裁判費。   
中　　華　　民　　國　　111 　年　　11　　月　　25　　日
                              書記官  石曉芸
附表 折舊時間           金額 第1年折舊值        21,085×0.536=11,302 第1年折舊後價值    21,085-11,302=9,783 第2年折舊值        9,783×0.536=5,244 第2年折舊後價值    9,783-5,244=4,539 第3年折舊值        4,539×0.536×(11/12)=2,230 第3年折舊後價值    4,539-2,230=2,309 
附錄：
一、民事訴訟法第436條之24第2項：
　  對於小額程序之第一審裁判上訴或抗告，非以其違背法令為
    理由，不得為之。
二、民事訴訟法第436條之25：
　  上訴狀內應記載上訴理由，表明下列各款事項：
　  ㈠原判決所違背之法令及其具體內容。
　  ㈡依訴訟資料可認為原判決有違背法令之具體事實。
三、民事訴訟法第471條第1項：（依同法第436條之32第2項規定
    於小額事件之上訴程序準用之）
    上訴狀內未表明上訴理由者，上訴人應於提起上訴後20日內
    ，提出理由書於原第二審法院；未提出者，毌庸命其補正，
    由原第二審法院以裁定駁回之。